臺灣高雄地方法院刑事判決　　　　　　　99年度易字第2544號
公　訴　人　臺灣高雄地方法院檢察署檢察官
被　　　告　吳坤霖
上列被告因詐欺案件，經檢察官提起公訴（99年度偵字第32250
號）及移送併辦（99年度偵字第34742 號），本院判決如下：
    主  文
吳坤霖幫助犯詐欺罪，處拘役拾日，如易科罰金，以新臺幣壹
仟元折算壹日。
    事  實
一、吳坤霖得預見一般人取得他人金融帳戶之目的，常利用作為
    詐騙工具之用，俾於取得贓款及掩飾犯行規避偵查機關查緝
    ，竟仍基於幫助他人詐欺取財犯罪之不確定故意，於民國99
    年5 月7 日前某日下午，在高雄市○○路與大順路口「麥當
    勞」速食店，將其申辦之華南商業銀行股份有限公司高雄桂
    林分行0000000000000 號帳戶（下稱華南銀行帳戶）、玉山
    商業銀行股份有限公司鳳山分行0000000000000 號帳戶（下
    稱玉山銀行帳戶）之提款卡及密碼，提供予姓名年籍均不詳
    之詐欺集團成員使用。嗣該不詳詐欺集團成員，意圖為自己
    不法之所有，分別於(一)99年5 月7 日凌晨0 時20分許，撥打
    電話予趙世倫，佯稱前在奇摩拍賣購物時價格錯誤，須補足
    差價云云，致趙世倫陷於錯誤，而依其指示轉帳新臺幣（下
    同）6,789 元入華南銀行帳戶內。(二)99年5 月7 日許，撥打
    電話予簡國安佯稱為認識之網友，如要見面須先操作自動櫃
    員機以確認身分云云，致簡國安陷於錯誤，而依其指示轉帳
    4,900 元至上開玉山銀行帳戶內。俟經趙世倫、簡國安發覺
    受騙報警處理，始查知上情。
二、案經高雄市政府警察局鳳山分局移請臺灣高雄地方法院檢察
    署檢察官偵查起訴及移送併辦。
    理  由
一、按被告以外之人於審判外之陳述，雖不符刑事訴訟法第159
    條之1 至第159 條之4 之規定，而經當事人於審判程序同意
    作為證據，法院審酌該言詞陳述或書面陳述作成時之情況，
    認為適當者，亦得為證據。當事人、代理人或辯護人於法院
    調查證據時，知有第159 條第1 項不得為證據之情形，而未
    於言詞辯論終結前聲明異議者，視為有前項之同意，同法第
    159 條之5 第1 、2 項分別定有明文。本判決所引用之傳聞
    證據，當事人迄未於本案言詞辯論終結前聲明異議，依前開
    法條之規定，視為當事人已同意援引作為證據，且經本院審
    酌該等言詞陳述或書面陳述作成時之情況及證據取得過程等
    節，認為適當，可以作為認定事實之依據。
二、上揭事實，業據被告於本院審理中坦承不諱，核與證人趙世
    倫、簡國安於警詢中之證述情節相符，並有趙世倫中國信託
    ATM交易明細表、簡國安永豐銀行自動櫃員機交易明細表、
    華南商業銀行高雄桂林分行99年6 月2 日（99）華桂存字第
    0086號函所附之上開華南銀行帳戶存款日期別交易資料查詢
    申請單、存款往來項目申請書、開戶總約定書條款確認聯及
    玉山銀行鳳山分行99年9 月1 日玉山鳳山字第09908260003
    號函所附之上開玉山銀行帳戶客戶基本資料、存戶交易明細
    表在卷可憑，足認被告前開任意性之自白與事實相符，得作
    為認定事實之證據。從而，本案事證明確，被告犯行堪以認
    定，應依法論科。
三、按刑法上之幫助犯，係指以幫助之意思，對於正犯資以助力
    ，而未參與實施犯罪之行為者而言。被告單純提供帳戶供人
    使用，並非向被害人施以欺罔之詐術行為，且亦無證據證明
    被告有參與詐欺取財犯行之構成要件行為，衡諸前揭說明，
    自應僅論以幫助犯，核被告所為，係犯刑法第30條第1 項前
    段、第339 條第1 項之幫助他人犯詐欺取財罪。被告同時將
    上述2 帳戶交付予詐欺集團成員，顯係以同時提供數帳戶之
    一個幫助行為，供予詐欺集團成員分別向被害人趙世倫、簡
    國安詐欺取財，係一行為觸犯數罪名，應論以想像競合犯，
    並從一情節較重（幫助詐取被害人趙世倫之金額較高），論
    以一幫助詐欺取財罪。又被告僅為幫助犯，應依刑法第30
    條第2 項規定按正犯之刑減輕之。公訴人雖未對被告幫助詐
    欺被害人簡國安之犯罪事實提起公訴，惟此部分既經公訴人
    移送併辦到院（臺灣高雄地方法院檢察署99年度偵字第3474
    2 號），且核與起訴事實具有想像競合犯之裁判上一罪關係
    ，本院自應併予審究，附此敘明。
四、爰審酌被告提供2 家金融機構帳戶資料供詐騙集團成員使用
    ，助長詐騙集團財產犯罪之風氣，致本件被害人受騙而匯款
    ，實為當今社會層出不窮之詐財事件發生之根源，造成社會
    互信受損，且亦因被告提供其帳戶資料，致執法人員難以追
    查該詐騙集團之真實身分，惟考量被告犯後坦承犯行，已明
    白自身行為不當之處，堪認具有悔意，復參以被告並無前科
    ，有臺灣高等法院被告前案記錄表在卷可稽，素行尚可，被
    害人所損失之金額均屬非鉅，被告已賠償被害人損失，此有
    存款憑證2 份在卷可稽，已盡力填補本案犯行所造成之損害
    等一切情狀，量處如主文所示之刑，並諭知易科罰金之折算
    標準，藉資懲儆。至被告雖未曾受有期徒刑之宣告並已賠償
    被害人如前所述，然其另涉及詐欺案件，現為臺灣高雄地方
    法院檢察署以99年度偵字第31333 號偵查中，被告並已於偵
    查中供陳部分犯罪事實（見偵卷第8 、24頁），故不宜宣告
    緩刑，併此敘明。
據上論斷，應依刑事訴訟法第299 條第1 項前段，刑法第30條第
1 項前段、第2 項、第339 條第1 項、第55條、第41條第1 項前
段、刑法施行法第1 條之1 ，判決如主文。
本案經檢察官鄭靜筠到庭執行職務。
中    華    民    國    100   年    2     月    1     日
                  刑事第十一庭  審判長法  官  李代昌
                                      法  官  林韋岑
                                      法  官  鄭  瑋
以上正本，係照原本作成，證明與原本無異。
如不服本判決，應於送達後10日內，向本院提出上訴狀。
中    華    民    國   100    年    2     月    1     日
                                      書記官  蔡佩珊
附錄本判決論罪之法條：
刑法第339條第1項
  意圖為自己或他人不法之所有，以詐術使人將本人或第三人之
  物交付者，處5 年以下有期徒刑、拘役或科或併科1000元以下
  罰金。